臺灣板橋地方法院刑事判決　　　　　　　　　　　　九十二年度易字第二八二三號
　　公　訴　人　臺灣板橋地方法院檢察署檢察官
　　被　　　告　甲○○
右列被告因偽造文書案件，經檢察官提起公訴（九十二年度偵字第一八二八六號），
被告於準備程序認罪，本院以簡式審判程序判決如左：
    主  文
甲○○行使偽造私文書，足以生損害於公眾及他人，累犯，處有期徒刑肆月，如易科
罰金以佰元折算壹日。如附表所示偽造「蔡美貴」之署名、指印均沒收。
    事  實
一、甲○○前曾於民國八十二年間因違反麻醉藥品管理條例案件，經臺灣臺中地方法
    院判處有期徒刑三月確定，於八十二年十二月九日執行完畢。詎其猶不知悔改，
    於八十七年十月二十三日晚上六時三十分許，在臺北縣三重市○○街一○八號前
    ，因施用毒品案件遭警逮捕後，帶回臺北市政府警察局萬華分局昆明派出所詢問
    調查時，其為逃避刑責，竟冒用「蔡美貴」名義應詢，先於警局之逮捕通知書二
    紙上，共偽簽「蔡美貴」署名並按捺指印各二枚，持交警局警員，表示已收悉逮
    捕通知案由之意思，又分別接續於同日晚上九時三十分、同年月二十四日凌晨二
    時十分等警詢筆錄及同年月二十四日檢察官訊問筆錄等上偽簽「蔡美貴」署名共
    四枚，並於上開署名上、騎縫處及刪改處按捺指印共十四枚，另於警方調閱之「
    蔡美貴」口索引卡及警局解送人犯報告書上，偽簽「蔡美貴」署名並按捺指印各
    二枚，以偽示係「蔡美貴」本人親簽按捺指印，足生損害於警察、檢察機關對於
    犯罪調查之正確性及「蔡美貴」，嗣經蔡美貴於八十八年四月二十三日檢察官訊
    問時陳明遭冒名應訊之情，始查悉上情。
二、案經臺灣板橋地方法院檢察署檢察官自動檢舉偵查起訴。
    理  由
一、按除被告所犯為死刑、無期徒刑、最輕本刑為三年以上有期徒刑之罪或高等法院
    管轄第一審案件者外，於第一次審判期日前之準備程序進行中，被告先就被訴事
    實為有罪之陳述時，審判長得告知被告簡式審判程序之旨，並聽取當事人、代理
    人、辯護人及輔佐人之意見後，裁定進行簡式審判程序，刑事訴訟法第二百七十
    三條之一第一項定有明文。經核本件被告謝清正所犯係死刑、無期徒刑、最輕本
    刑為三年以上有期徒刑以外之罪，其於準備程序中就被訴事實為有罪之陳述，經
    法官告知簡式審判程序之旨，並聽取公訴人、被告之意見後，本院爰依首揭規定
    ，合議裁定由受命法官獨任進行簡式審判程序，合先敘明。
二、訊據被告甲○○對於右揭時地為警查獲後冒名「蔡美貴」應詢，於逮捕通知書、
    口索引卡、警詢筆錄、檢察官訊問筆錄上偽簽署名並按捺指印等犯罪事實坦承不
    諱，核與被害人蔡美貴於偵訊時指述遭冒名情節相符，並有臺灣板橋地方法院檢
    察署八十七年度偵字第二三五六一號偵查卷附之逮捕通知書、警詢筆錄、偵訊筆
    錄、蔡美貴口索引卡、解送人犯報告書等及內政部警政署刑事警察局九十二年八
    月四日刑紋字第○九二○一四六五三七號鑑驗書附卷可資佐證。又被告冒用「蔡
    美貴」名義應訊並偽造被害人署押及私文書，顯然影響警察、檢察機關對犯罪調
    查之正確性，亦有危及被害人蔡美貴權益之虞，自足生損害於公路監理機關、警
    察機關及被害人蔡美貴甚明。是本件事證明確，被告犯行堪以認定，應予依法論
    科。
三、被告甲○○上揭所為，按被告偽簽他人之姓名並按指印，該指印同為代表該被冒
    用者之姓名，作用及效力與署押無異，亦屬署押之一種；又被告於警局逮捕通知
    書上，簽名按捺指印，係表示已收悉逮捕通知案由之意思，應屬刑法第二百十條
    之私文書；至被告於警詢筆錄、偵訊筆錄、口索引卡、解送人犯報告書上之簽名
    及按捺指印，僅係示被告本人親簽按捺指印，則純屬被告之署押，是核其係犯刑
    法第二百十六條、第二百十條之行使偽造私文書罪、同法第二百十七條第一項之
    偽造署押罪。其上開偽造私文書之低度行為，應為其後行使之高度行為所吸收，
    故不另論罪。又被告偽造署押多枚，係接續行為，為單純一罪。另被告一行為觸
    犯上開行使偽造私文書、偽造署押二罪，為想像競合犯，應從一重之行使偽造私
    文書罪處斷。公訴意旨就上述被告所犯行使偽造私文書法條漏未敘及，惟其犯罪
    事實已敘及，應為起訴效力所及，本院自得併予審究，附此敘明。另被告前曾於
    八十二年間因違反麻醉藥品管理條例案件，經臺灣臺中地方法院判處有期徒刑三
    月確定，於八十二年十二月九日執行完畢，有臺灣高等法院被告全國前案紀錄表
    一紙在卷可按，其於受有期徒刑執行完畢後，五年內再犯本件有期徒刑以上之罪
    ，為累犯，應加重其刑。爰審酌被告犯罪之動機、目的、手段、對社會及被害人
    所生之危害及犯罪後坦承態度等一切情狀，量處如主文所示之刑，又刑法第四十
    一條業於九十年一月十日修正公布，於同年月十二日生效，該條第一項修正規定
    為「犯最重本刑為五年以下有期徒刑以下之刑之罪，而受六個月以下有期徒刑或
    拘役之宣告，因身體、教育、職業、家庭之關係或其他正當事由，執行顯有困難
    者，得以一元以上三元以下折算一日，易科罰金。但確因不執行所宣告之刑，難
    收矯正之效，或難以維持法秩序者，不在此限。」，經比較新舊法結果，被告所
    犯上開之罪，行為後依修正後之刑法第四十一條第一項前段規定，則得易科罰金
    ，顯較為有利，爰依刑法第二條第一項前段，適用修正後刑法第四十一條第一項
    前段規定，就被告上開所量處之刑，併諭知易科罰金之折算標準。至如附表所示
    被告於逮捕通知書、被害人口索引卡、警詢筆錄、偵訊筆錄、解送人犯報告書上
    偽簽之「蔡美貴」署名及按捺之指印，均係偽造之署押，應均依刑法第二百十九
    條規定宣告沒收。
四、另被告甲○○曾分別於八十五年七月八日、八十八年十二月七日、九十一年六月
    七日、九十二年一月十七日，因案為桃園縣警察局桃園分局、臺北市政府警察局
    中正第一分局、臺北縣政府警察局蘆洲分局、臺北市政府警察局萬華分局查獲時
    ，冒用「蔡美貴」名義應訊，涉犯有偽造文書罪嫌，此有上開刑事警察局鑑驗書
    及其檢附之指紋卡可稽，其中九十一年六月七日、九十二年一月十七日所涉犯部
    分，業經檢察官起訴或移送併案，由本院另案審理中（九十二年度訴緝字第一七
    ○號），至八十五年七月八日、八十八年時二月七日等涉犯部分則未經起訴，又
    其上開冒名應訊等犯行，因犯罪時間與本件均差距有一年以上至四年以上不等，
    顯係犯意各別，尚難認與本件犯行有連續犯之裁判上一罪關係，本院自無從併予
    審究，附此敘明。
據上論斷，應依刑事訴訟法第二百七十三條之一第一項、第二百九十九條第一項前段
，刑法第二條第一項前段、第二百十六條、第二百十條、第二百十七條第一項、第五
十五條、第四十七條、第四十一條第一項前段、第二百十九條，罰金罰鍰提高標準條
例第二項，判決如主文。
本案經檢察官徐名駒到庭執行職務
中      華      民      國    九十三    年      二      月    二十五    日
                                    臺灣板橋地方法院刑事第十庭
                                        法  官  彭  全  曄
右正本證明與原本無異
如不服本判決應於送達後十日內向本院提出上訴狀
                                        書記官  梁  宜  庭
中      華      民國    九十三    年      二      月    二十七    日
附錄本案論罪科刑法條全文：
刑法第二百十六條
行使第二百十條至第二百十五條之文書者，依偽造、變造文書或登載不實事項或使登
載不實事項之規定處斷。
刑法第二百十條
偽造、變造私文書，足以生損害於公眾或他人者，處五年以下有期徒刑。
刑法第二百十七條
偽造印章、印文或署押，足以生損害於公眾或他人者，處三年以下有期徒刑。
盜用印章、印文或署押，足以生損害於公眾或他人者，亦同。
附表：
┌──┬───────────┬──────────┬─────────┐
│編號│ 物    品    名    稱 │  偽  造  內  容    │備          註│
├──┼───────────┼──────────┼─────────┤
│ 一 │臺北市政府警察局萬華分│共偽簽「蔡美貴」署名│                  │
│    │局逮捕通知書二紙      │、按捺指印各二枚    │                  │
├──┼───────────┼──────────┼─────────┤
│ 二 │臺北市政府警察局萬華分│偽簽「蔡美貴」署名二│                  │
│    │局昆明派出所八十七年十│枚、按捺指印十三枚  │                  │
│    │月二十三日晚上九時三十│                    │                  │
│    │分警詢筆錄            │                    │                  │
├──┼───────────┼──────────┼─────────┤
│ 三 │臺北市政府警察局萬華分│偽簽「蔡美貴」署名、│                  │
│    │局刑事三組八十七年十月│按捺指印各一枚      │                  │
│    │二十四日凌晨二時十分警│                    │                  │
│    │詢筆錄                │                    │                  │
├──┼───────────┼──────────┼─────────┤
│ 四 │「蔡美貴」口索引卡    │偽簽「蔡美貴」署名、│                  │
│    │                      │按捺指印各一枚      │                  │
├──┼───────────┼──────────┼─────────┤
│ 五 │臺灣板橋地方法院檢察署│偽簽「蔡美貴」署名一│                  │
│    │檢察官八十七年十月二十│枚                  │                  │
│    │四日訊問筆錄          │                    │                  │
├──┼───────────┼──────────┼─────────┤
│ 六 │臺北市政府警察局萬華分│偽簽「蔡美貴」署名、│                  │
│    │局解送人犯報告書      │按捺指印各一枚      │                  │
└──┴───────────┴──────────┴─────────┘
